【裁判字號】    92,簡上,76
【裁判日期】    921126
【裁判案由】    清償借款
【裁判全文】
臺灣嘉義地方法院民事判決  九十二年度簡上字第七六號
    上  訴  人  甲○○
    被上訴人    乙○○
右當事人間請求清償借款事件，上訴人對於中華民國九十二年八月二十一日本院嘉義
簡易庭九十二年度嘉簡字第三八四號第一審判決提起上訴，於九十二年十一月二十六
日辯論終結，本院判決如左：
    主      文
上訴駁回。
第二審訴訟費用由上訴人負擔。
    事      實
甲、上訴人方面：
  一、聲明：
  （一）原判決廢棄。
  （二）被上訴人應給付上訴人新台幣（以下同）二十萬元，及自支付命令送達之翌
        日起至清償日止，按年息百分之五計算之利息。
  二、陳述：除與原審判決書所載者相同，茲予引用外，補稱：
      被上訴人於民國九十一年八月十二日向上訴人借二十萬元（下稱系爭二十萬元
      ），用以支付購買房屋之定金，同年月二十九日，被上訴人用上訴人之父陳正
      三名下房屋向台灣中小企業銀行抵押貸款六十萬元以購買新屋，且房屋係登記
      被上訴人名下。另上訴人未向被上訴人借貸三十五萬元。買房屋係當初兩造一
      起買的，訂金即系爭二十萬元是上訴人拿出來，原本房屋要登記在上訴人之名
      下，後來被上訴人說要登記在被上訴人名下，上訴人因而違約還被仲介公司罰
      錢。
  三、證據：除援用原審之立證方法外，提出購屋貸款契約一份為證。
乙、被上訴人方面：
  一、聲明：如主文所示。
  二、陳述：除與原審判決書所載者相同，茲予引用外，補稱：
      否認向上訴人借用二十萬元，兩造原為夫妻，上訴人所給之系爭二十萬元，係
      用來還之前積被上訴人之債務，買房子之訂金是三十萬元，除了系爭二十萬元
      外，被上訴人自己支付十萬元。
  三、證據：援用原審之立證方法。
    理      由
一、本件上訴人起訴主張：被上訴人於九十一年八月十二日向伊借款二十萬元，作為
    購買房屋之定金，由伊自郵局帳戶提領現金交付予被上訴人，同年月二十九日，
    被上訴人用上訴人之父陳正三名下之房屋向台灣中小企業銀行抵押貸款六十萬元
    以購買新屋，房屋亦登記在被上訴人名下。惟被上訴人借得系爭二十萬元後即拒
    絕償還，依消費借貸契約之法律關係，請求判決被上訴人償還前開借款金額，及
    自支付命令送達翌日起至清償日止，按週年利率百分之五計算之利息等語。
二、被上訴人固不否認上訴人於右開時間交付伊二十萬元之事實，惟以：兩造原為夫
    妻，伊曾於八十九年八月十日貸予上訴人三十五萬元，系爭二十萬元係上訴人清
    償債務之款項，並非伊向上訴人之借款，且購買房子之訂金是三十萬元，除了系
    爭二十萬元外，被上訴人自己支付十萬元等語，資為抗辯。
三、按稱消費借貸者，謂當事人一方移轉金錢或其他代替物之所有權於他方，而約定
    他方以種類、品質、數量相同之物返還之契約。民法第四百七十四條第一項定有
    明文。依此規定，消費借貸金錢契約之成立，不謹需有金錢之交付，且需有消費
    借貸契約之合意，始足當之。
（一）查上訴人主張其於九十一年八月十日給付被上訴人系爭二十萬元之事實，固據
      其提出郵局儲金簿為證，並為被上訴人所不爭執，惟被上訴人否認上訴人交付
      之系爭二十萬元係其向上訴人借貸而來，上訴人就兩造間有消費借貸之合意，
      自應舉證證明。查交付金錢之原因非一，如買賣、贈與、清償債務均有可能，
      尚難僅因前開現金之交付，即認定兩造間就系爭二十萬元存在系爭消費借貸契
      約之合意。上訴人雖於原審言詞辯論期日協同證人即其母陳蕭秋香到庭作證，
      然該證人證稱：「系爭二十萬元是我跟我妹妹借的，再借給被告（即被上訴人
      ，下同）」、「（問：本件二十萬元是妳借給被告？）是的。並非原告借給被
      告。原告說交房屋貸款的時間還沒到，先將錢匯入原告的戶頭，到時候要領比
      較方便」等語（見原審卷九十二年八月十三日言詞辯論筆錄）。依該證人之證
      述，系爭二十萬元並非兩造間消費借貸金錢。
（二）被上訴人主張兩造原為夫妻，其後因故離異，此為上訴人所不爭執。上訴人復
      自認：系爭二十萬元係用以購買房屋之訂金，買房屋係當初兩造一起買的，訂
      金即系爭二十萬元是上訴人拿出來，原本房屋要登記在上訴人之名下，後來被
      上訴人說要登記在被上訴人名下，上訴人因而違約還被仲介罰錢等語（九十二
      年十一月十二日筆錄）。被上訴人抗辯：購屋之訂金是三十萬元，除系爭二十
      萬元外，其自行支付十萬元等，有上訴人所提出購屋契約為證，並為上訴人所
      不爭執。準此，兩造仍有夫妻關係時，既有一起購屋之意，上訴人提供購屋之
      訂金，即系爭二十萬元，被上訴人亦支付十萬元為訂金，該屋原本要登記在上
      訴人名下，其後因故始登記於被上訴人名下，兩造亦未約定日後被上訴人應否
      、何時返還系爭二十萬元及是否支付利息等通常消費借貸應約定之事項，被上
      訴人抗辯上訴人所交付之系爭二十萬元非借貸關係，應屬可採。
四、綜上所述，本件尚難認兩造就系爭二十萬元間已有消費借貸之合意，從而上訴人
    依消費借貸契約之法律關係，訴請被上訴人返還系爭二十萬元及自支付命令送達
    翌日起按週年利率百分之五計算之利息，核屬無據，應予駁回。原審為上訴人敗
    訴之判決，於法並無不合，上訴意旨仍執前詞指摘原判決不當，求予廢棄改判，
    為無理由，應駁回其上訴。
五、據上論結，本件上訴為無理由，依民事訴訟法第四百三十六條之一第三項、第四
    百四十九條第一項、第七十八條，判決如主文。
中      華      民      國    九十二    年     十一     月    二十六    日
~B臺灣嘉義地方法院民事第二庭
~B    審判長法官  林  以  長
~B          法官  蕭  道  隆
~B          法官  黃  渙  文
右為正本係照原本作成。
本判決不得上訴。
中      華      民      國    九十二    年     十一     月    二十六    日
~B    書  記  官  馮  澤  文


司法院資訊處製作；財團法人民間司法改革基金會備份。
